【裁判字號】    90,易,1095
【裁判日期】    901217
【裁判案由】    詐欺
【裁判全文】
臺灣桃園地方法院刑事判決                          九十年度易字第一九五號
    公  訴  人  臺灣桃園地方法院檢察署檢察官
    被      告  丙○○
    選任辯護人  江松鶴
右列被告因詐欺案件，經檢察官提起公訴（八十九年度偵字第九六六四號、第一二五
五二號），本院判決如左：
    主  文
丙○○連續意圖為自己不法之所有，以詐術使人將本人之物交付，處有期徒刑捌月。
    事  實
一、丙○○係設於桃園縣龍潭鄉○○路四七一號葉山房屋仲介有限公司（下稱葉山公
    司）之負責人，民國八十七年、八十八年初，丙○○因另行籌組公司及土地買賣
    虧損，經濟能力已陷困頓急需資金週轉，因業務上關係自乙○○處得知甲○○所
    有坐落桃園縣龍潭鄉○○段四一一地號之土地有意以每坪新台幣（下同）二十八
    萬元出售，明知其並無購買上開土地之意願與能力，竟基於意圖為自己不法所有
    之概括犯意，分別向丁○○、戊○○佯稱該土地地段良好、具增值潛力，如合資
    購買保證可以短期獲利等專業上分析，並分別帶領丁○○、戊○○至土地所在察
    看（丙○○未經甲○○同意，已先行在土地上插銷售廣告招牌），使丁○○、戊○○二人均信以為真，分別於八十八年一月五日、一月十五日與丙○○訂立「土
    地購買預定書」及「龍潭鄉○○段四一一地號土地投資協議書」，分別載明與丙○○各出資二分之一，及各以每坪十八萬元、二十三萬元之單價合資購買上開土
    地，並由丁○○、戊○○各交付一百萬元、一百五十萬元予丙○○充為協調金，
    約明於契約期限即八十八年一月二十五日、二月四日如未能成交，應將協調金全
    數返還，如已成交則充為定金或買賣價金之一部，詎八十八年一月二十五日及二
    月四日期間屆至，丁○○、戊○○因均未接獲丙○○關於買賣是否成交之訊息，
    心生疑義，分別前往葉山公司查看，發現葉山公司已結束營業，人去樓空，至此
    始知受騙。
二、案經被害人丁○○及戊○○訴由臺灣桃園地方法院檢察署檢察官偵查起訴。
    理  由
一、訊據被告丙○○對於在右揭時地分別與告訴人丁○○、戊○○簽定合資契約及分
    別收受丁○○、戊○○所交付之一百萬元、一百五十萬元協調金之事實，固不否
    認，惟矢口否認有何詐欺犯行，辯稱：伊係與告訴人丁○○、戊○○訂立合資契
    約，由伊與丁○○、戊○○分別各出資二分之一合資購買土地，並非一地二賣，
    伊於簽約前、後均曾與甲○○之友人乙○○接洽，但因乙○○表示甲○○對於售
    價方面不願降價始作罷，伊原欲將所受協調金返還，然適伊在新竹成立之新公司
    急需資金，及因所另投資之土地買賣虧損，因之始先墊用該二筆金額，告訴人丁○○、戊○○有同意將該金額轉為借款，伊亦已分別返還四十一萬五千元及二十
    五萬元予丁○○、戊○○，伊自始即有與丁○○、戊○○合資購地之意願，並無
    詐欺行為云云。
二、經查：右揭時地被告以合資購買土地為由，與告訴人丁○○、戊○○分別簽定「
    土地購買預定書」及「龍潭鄉○○段四一一地號土地投資協議書」各一份，並分
    別收受丁○○、戊○○交付之一百萬元、一百五十萬元後，惟被告並未實際進行
    買賣事宜，反蒼促結束公司營運，人去樓空等事實，已據告訴人丁○○、戊○○
    指訴歷歷，並有「土地購買預定書」、「龍潭鄉○○段四一一地號土地投資協議
    書」（買賣議價委託契約書）各一份在卷可稽，被告固不否認有訂約及收受協調
    金之事實，雖否認有詐欺行為，並以前詞置辯，然查：
    (一)被告與丁○○、戊○○簽約前，曾向甲○○之友人乙○○詢價，經乙○○告知
      甲○○僅願以每坪二十八萬元出售且無議價空間，已據證人乙○○到庭結證在
      卷，且為被告所不否認，則被告於簽約前既已明知該土地之出賣價格為每坪二
      十八萬元且無降價空間，然被告竟以每坪二十三萬元，甚或每坪十八萬元之懸
      殊價格與戊○○、丁○○簽定合資契約，被告明知不可能成立買賣仍訂立契約
      ，其欲藉由與丁○○、戊○○訂立契約而詐取協調金之意圖，實不難索解。
    (二)被告未經甲○○、乙○○同意，即擅在甲○○所有前開土地插上銷售廣告，並
      分別帶領丁○○、戊○○前往上址察看等情，已據證人甲○○、乙○○結證在
      卷，並經告訴人丁○○、戊○○指訴在卷，復為被告所不否認，堪認屬實，被
      告既未經甲○○委託銷售土地，復未經甲○○同意，竟在前開土地插銷售廣告
      並分別帶領丁○○、戊○○前往察看，其欲藉由察看土地之過程，使丁○○、
      戊○○堅信其有能力以所訂單價購買土地之用意，至為明顯。
    (三)被告於八十八年一月五日與丁○○簽定「土地購買預定書」載明以每坪十八萬
      元單價合資購買甲○○所有前開土地後，卻於八十八年一月十五日再與戊○○
      簽定「龍潭鄉○○段四一一地號土地投資協議書」（買賣議價委託契約書），
      載明以每坪二十三萬元單價合資購買前開土地，被告何以先後與丁○○及戊○○簽訂單價顯不相同之契約？如係因發覺單價十八萬元不可能買到土地，則被
      告於一月十五日與戊○○簽定契約時，既已明知其與丁○○所簽之契約目地已
      無法達成，原即應立即返還所收取之一百萬元予丁○○，始為正途，然被告竟
      於期間屆至不僅未予返還，甚且結束營業避不見面，苟無詐欺之意，孰能置信
      ？又被告雖另辯稱其係分別與丁○○、戊○○訂立合資購買契約，每人出資二
      分之一，並非一物二賣，將來其可將其取得之權利讓與另一人云云，然查，被
      告與丁○○、戊○○二人所簽契約，其購買之單價分別為每坪十八萬元及二十
      三萬元，被告既自承以每坪十八萬元購買已屬不可能始與戊○○再簽約，設若
      被告最終係以每坪二十三萬元購得上開土地，則被告如何願以每坪損失五萬元
      之十八萬元單價將其權利讓與丁○○？足徵所辯分別與丁○○、戊○○訂立契
      約，非為一物二賣，將來可將其權利讓與而賺取價差云云，顯屬卸責之詞，並
      不可採。
    (四)被告未曾與甲○○洽商土地買賣，其於契約簽訂前後，亦僅與乙○○聯絡二、
      三次，並未積極洽商等情，已據證人甲○○、乙○○證述在卷，如謂被告確有
      合資購買土地之意，豈會不與土地所有權人聯繫？又豈會僅偶而連繫？此均與
      常情不符。
    (五)被告於取得丁○○、戊○○所交付之一百萬元及一百五十萬元協調金後，短期
      內即將該金額分別花用殆盡，為被告自承在卷，被告雖辯稱其係將所收取之款
      項用於籌組新公司及填補土地投資虧損，並據提出喜凱科技設計有限公司設立
      事項登記卡、正式定金收據及支票影本等各一份為證，然被告所提前開書證並
      無資金往來之明細，且亦未提出其土地交易虧損之證據，所辯是否屬實，尚值
      懷疑，然被告於短期間即將數百萬元之金額花用殆盡，其經濟能力惡化，急需
      資金週轉之情，可見一斑，益徵被告於與丁○○、戊○○訂立契約時，並無經
      濟能力購買甲○○之土地。
    (六)被告嗣後雖與丁○○、戊○○成立和解，將渠等所交付之一百萬元、一百五十
      萬元轉為借款，並已分別償還四十一萬五千元及二十五萬元予丁○○及戊○○
      ，固據丁○○、戊○○證述屬實，並有被告所提借據影本二紙在卷可稽，可堪
      信實，然此乃被告犯罪後之民事和解，與其已成立之詐欺犯行並無影響。
三、按刑法第三百三十九條第一項之詐欺取財罪，係以行為人施用詐術使人陷於錯誤
    ，因該錯誤而為財產之交付，因而獲得財產上之利益為其構成要件，被告明知其
    並無購買土地之意願與能力，竟佯以合資購買土地為由，使丁○○、戊○○信以
    為真，陷於錯誤而分別交付一百萬元及一百五十萬元，自係施用詐術而使人交付
    財物，與詐欺取財罪之構成要件相符。
四、核被告所為，係犯刑法第三百三十九條第一項之詐欺取財罪。被告先後二次詐欺
    犯行，時間緊接，方法相同，顯係基於概括犯意為之，應依刑法第五十六條規定
    論以連續犯一罪，並加重其刑。爰審酌被告犯罪之動機、目的、手段、犯罪所生
    之危害，犯罪後之態度，及已分別賠償被害人部分金錢等一切情狀，量處如主文
    所示之刑。
據上論斷，應依刑事訴訟法第二百九十九條第一項前段，刑法第五十六條、第三百三
十九條第一項，罰金罰鍰提高標準條例第一條前段，判決如主文。
中      華      民      國      九十        年    十二    月    十七    日
                                臺灣桃園地方法院刑事第一庭
                                    法  官  黃  斯  偉
右正本證明與原本無異。
如不服本判決，應於判決送達後十日內向本院提出上訴狀( 應附繕本 )，上訴於
臺灣高等法院。
                                    書記官  薛  淑  玲
中      華      民      國      九十        年    十二    月    十八    日
附論罪科刑依據之法條：
刑法第三百三十九條：
意圖為自己或第三人不法之所有，以詐術使人將本人或第三人之物交付者，處五年以
下有期徒刑、拘役或科或併科一千元（已提高十倍為一萬元）以下罰金。
以前項方法得財產上不法之利益或使第三人得之者，亦同。
前二項之未遂犯罰之。


司法院資訊處製作；財團法人民間司法改革基金會備份。
